【裁判字號】    97,交抗,42
【裁判日期】    970123
【裁判案由】    聲明異議
【裁判全文】
臺灣高等法院高雄分院刑事裁定          97年度交抗字第42號
抗   告   人
即原處分機關  交通部公路總局高雄區監理所
異   議   人
即  受處分人  甲○○
上列抗告人因受處分人聲明異議案件，不服臺灣高雄地方法院中
華民國96年12月20日裁定（96年度交聲字第1417號），提起抗告
，本院裁定如下：
    主  文
抗告駁回。
    理  由
一、異議意旨略以：異議人即受處分人甲○○於民國95年11月18
    日酒後駕駛車牌號碼OVN-643 號重型機車，行經高雄縣鳳山
    市○○○路1 號前，遭員警攔檢盤查後酒測值0.72毫克屬實
    舉發，除經原審判處罪刑確定，並易科罰金執行完畢外，還
    需吊扣汽車駕照12個月等。因異議人持有普通自小客汽車駕
    照，並無重型機車駕照，若吊扣前揭汽車駕照將影響生計，
    是不服原處分機關關於吊扣前揭汽車駕駛執照之處分，爰依
    法聲明異議等語。
二、按汽車駕駛人，駕駛汽車經測試檢定有酒精濃度超過規定標
    準之情形者，處1 萬5,000 元以上6 萬元以下罰鍰，並當場
    移置保管其車輛及吊扣其駕駛執照1 年，道路交通管理處罰
    條例第35條第1 項第1 款定有明文。而所謂酒精濃度超過規
    定之標準者，依道路交通安全規則第114 條第2 款之規定，
    係指汽車駕駛人飲用酒類或其他類似物後其吐氣所含酒精濃
    度超過每公升0.25毫克或血液中酒精濃度超過0.05% 以上者
    。次按，汽車駕駛人，因違反本條例及道路交通安全規則之
    規定，受吊銷駕駛執照處分時，吊銷其持有各級車類之駕駛
    執照，道路交通管理處罰條例第68條定有明文。此規定係於
    94年12月14日修正公布，並於95年3 月1 日施行，而修正前
    之道路交通管理處罰條例第68條則係規定「汽車駕駛人，因
    違反本條例及道路交通安全規則之規定，受吊扣或吊銷駕駛
    執照處分時，吊扣或吊銷其持有各級車類之駕駛執照」，觀
    其修法意旨，係以「原條文將違規駕駛人所持有之各級車類
    駕駛執照一併吊扣或吊銷，失之過酷，影響人民工作及生活
    甚鉅」為由，而刪除吊扣駕駛人駕駛執照時，應吊扣駕駛人
    持有各級車類駕駛執照之規定，是依現行道路交通管理處罰
    條例，已無得吊扣駕駛人所持有他級駕駛執照之依據存在，
    從而，於為吊扣駕駛人駕駛執照之處分時，自僅得吊扣駕駛
    人違規時所駕駛該級車類之駕駛執照，以限制其繼續駕駛該
    級車類行駛道路之權利，若駕駛人並無該級車類之駕駛執照
    ，即無從執行吊扣駕駛執照之處分，而僅係應否依道路交通
    管理處罰條例第22條第1 項規定處罰駕駛人之問題。
三、經查：
  (一)異議人於95年11月18日21時13分許，在飲酒後呼氣酒精濃度
    為每公升0.72毫克之情形下，騎乘車牌號碼OVN-643 號重型
    機車，行經高雄縣鳳山市○○○路1 號前，為警攔檢查獲，
    並由原處分機關就此交通違規行為裁處罰鍰及吊扣汽車駕駛
    執照12個月之事實，業據異議人自承在卷，並有舉發違反道
    路交通管理事件通知單、違反道路交通管理事件裁決書附卷
    可稽，堪以認定。
  (二)異議人於本件違規時，並無重型機車駕駛執照，僅有普通自
    小客車汽車駕駛執照，而原處分機關上開裁決所指應吊扣之
    異議人汽車駕駛執照，係指異議人之普通自小客車駕駛執照
    等事實，有公路監理電子閘門證號查詢汽、機車駕駛人之資
    料在卷足憑。揆諸前揭說明，異議人既係駕駛重型機車違反
    道路交通管理處罰條例第35條第1 項第1 款之規定，依法即
    僅能吊扣其重型機車駕駛執照12個月，並無得吊扣異議人持
    有他級駕駛執照之依據，原處分機關以異議人有上開違規行
    為，裁處吊扣異議人之普通自小客車駕駛執照，已難謂係適
    法之處分；又上開處置方式，雖可能產生無照駕駛之駕駛人
    ，反而較有照駕駛之駕駛人，得受有無需受吊扣駕駛執照處
    罰利益之疑慮，然本院審酌「行政行為，採取之方法所造成
    之損害不得與欲達成目的之利益顯失均衡」，乃為行政程序
    法第7 條第3 款所明定，而若於上開情形下吊扣駕駛人各級
    車類之駕駛執照，雖可達成完全杜絕駕駛人繼續酒醉駕車之
    目的，惟亦同時造成剝奪駕駛人駕駛各級車類車輛之結果，
    而如此所造成之損害，已與欲達成目的之利益顯失均衡，且
    與前揭道路交通管理處罰條例第68條之修法意旨不相符合。
  (三)綜上所述，原處分以異議人無重型機車駕駛執照可供吊扣，
    而為吊扣異議人普通自小客車駕駛執照之處分，顯已逾越道
    路交通管理處罰條例之規範範圍，與法律保留原則相悖，而
    屬違法處分，是異議人提出本件聲明異議，為有理由，原審
    因而將原分關於吊扣異議人汽車駕駛執照12個月之處分予以
    撤銷，並就該部分為不罰之諭知。經核原裁定於法並無不合
    ，抗告意旨，雖指稱：查酒駕吊扣駕駛執照處分之目的並非
    僅為處罰違反道路交通管理事件之行為人而已，尚有以暫時
    禁止行為人於道路上駕駛，以免造成用路人重大傷亡，倘汽
    車駕駛執照所有人因酒駕機車違反道路交通管理處罰條例第
    35條規定，但由於其無考領機車駕照而得以免於吊扣處分，
    顯有違公平原則，更無異容許此不安全駕駛人仍可以反覆經
    常酒後駕駛，致對其他無辜用路人危險性相對較高，此豈非
    酒駕違規立法之目的。況以該駕駛人輕率酒後違規駕車，顯
    然漠視自身對保持交通安全之責任，亦不顧其他用路人之生
    命、身體、健康之危害及他人家庭完整，生計維持，自不得
    於酒後違規遭吊扣駕駛執照後，反指自己工作權剝奪，家庭
    生計無法維持，這豈為事理之平。為加強道路交通管理，維
    護交通秩序，確保交通安全，謹請撤銷原裁定，維持原處分
    云云。惟查道路交通管理處罰條例第68條既於94年12月14日
    修正公布，刪除吊扣駕駛人駕駛執照規定，並於95年3 月1
    日施行，是依現行道路交通管理處罰條例，已無得吊扣駕駛
    人所持有他級駕駛執照之依據存在，從而，於為吊扣駕駛人
    駕駛執照之處分時，自僅得吊扣駕駛人違規時所駕駛該級車
    類之駕駛執照，以限制其繼續駕駛該級車類行駛道路之權利
    ，若駕駛人並無該級車類之駕駛執照，即無從執行吊扣駕駛
    執照之處分，而僅係應否依道路交通管理處罰條例第22條第
    1 項規定處罰駕駛人之問題，至為明確。抗告意旨，仍執前
    詞，指摘原裁定不當，難認有理由，應予駁回。
據上論斷，應依道路交通案件處理辦法第26條、刑事訴訟法第41
3 條，裁定如主文。
中    華    民    國    97    年    1     月    23    日
                  刑事第三庭    審判長法  官   周賢銳
                                      法  官   黃仁松
                                      法  官   謝宏宗
以上正本證明與原本無異。
本裁定不得再抗告。
中    華    民    國    97    年    1     月    24    日
                                      書記官   熊惠津
                                                    w


司法院資訊處製作；財團法人民間司法改革基金會備份。
